【裁判字號】    98,交聲,2201
【裁判日期】    980728
【裁判案由】    聲明異議
【裁判全文】
臺灣臺中地方法院交通事件裁定        98年度交聲字第2201號
原處分機關  交通部公路總局臺中區監理所豐原監理站
受處分人    乙○○
上列受處分人因違反道路交通管理處罰條例案件，對於交通部公
路總局臺中區監理所豐原監理站九十八年六月二十三日所為之處
分（豐監稽違字第裁六三－ＨＤ0000000號裁決書），聲
明異議，本院裁定如下：
    主  文
原處分撤銷。
乙○○不罰。
    理  由
一、原處分意旨略以：異議人即受處分人乙○○於民國九十八年
    五月十五日上午九時三十五分許，駕駛車牌號碼ＩＮ－二三
    七號營業貨運曳引車，行經臺中縣東勢鎮○○路、三橫街口
    ，為警以「載運瀝青未加網覆蓋」之違規，遭臺中縣警察局
    東勢分局東勢交通小隊依違反道路交通管理處罰條例第三十
    三條第一項第十一款，製發道路交通管理事件通知單（單號
    ：ＨＤ0000000號），受處分人於同年五月二十一日
    提出申訴，經向原舉發單位查詢，原舉發單位臺中縣警察局
    東勢分局於同年六月十五日以中縣東警交字第○九八○○○
    六八一四號函認受處分人「載運瀝青有滲漏之情形且未加網
    覆蓋，本分局依法舉發並無不當」，原處分機關遂於同年六
    月二十三日，依道路交通管理處罰條例第三十條第一項第二
    款「所載貨物滲漏」，以豐監稽違字第裁六三─ＨＤ000
    0000號裁決書，裁處罰鍰新臺幣（下同）三千元，並依
    第六十三條第一項記違規點數二點，逾期則依裁決書處罰，
    於法並無不合等語。
二、本件受處分人則以：伊所載運之瀝青總重為三十八噸，只有
    車斗八成滿，那來的滲漏，員警提出之照片，並無滲漏跡象
    ，爰聲明異議等語。
三、按法院受理交通事件，準用刑事訴訟法之規定，其處理辦法
    ，由司法院會同行政院定之，道路交通管理處罰條例第八十
    九條定有明文；又聲明異議案件之處理，除準用刑事訴訟法
    有關規定外，依道路交通案件處理辦法之規定處理之，道路
    交通案件處理辦法第四條第一項亦定有明文。復按被告未經
    審判證明有罪確定前，推定其為無罪；犯罪事實應依證據認
    定之，無證據不得認定犯罪事實，刑事訴訟法第一百五十四
    條亦定有明文。由上開規定可知，法院就違反道路交通管理
    處罰條例之案件，對於據以認定行為人違規之事實及證據，
    仍應依積極證據認定之，不得僅憑警察機關員警開立之舉發
    違反道路交通管理事件通知單及主管機關違反道路交通管理
    事件裁決書，即推定受處分人有道路交通違規之事實。而警
    察機關員警就交通違規之舉發（填載舉發道路交通管理事件
    通知書），除在維護交通秩序公共利益外，尚涉及員警之個
    人績效，其與受舉發人係處於利害關係人對立之地位，交通
    違規舉發警員之舉發，既係以使受舉發人受交通違規裁罰為
    目的，且係利害關係人，是其所為之舉發是否與事實相符，
    仍應調查其他證據以資審認，如仍存有合理之懷疑，無法達
    於確信受處分人有違反道路交通事件管理處罰條例之事實時
    ，應依刑事訴訟法上「罪疑唯輕」、「有疑唯利於被告」之
    原則，就有疑問之部分，應作對於受處分人有利之認定。而
    本件原處分機關所為之上開處分，無非係以臺中縣警察局東
    勢分局東勢交通小隊員警所開立之道路交通管理事件通知單
    （單號：ＨＤ0000000號）、原舉發單位臺中縣警察
    局東勢分局於同年六月十五日以中縣東警交字第○九八○○
    ○六八一四號函，及取締照片二張為其依據，然依前揭說明
    ，法院就道路交通案件聲明異議之處理，認定受處分人道路
    交通違規之事實，準用刑事訴訟法證據章規定之結果，仍應
    依積極證據認定之。
四、經查：
  (一)本件受處分人於九十八年五月十五日上午九時三十五分許，
    駕駛車牌號碼ＩＮ－二三七號營業貨運曳引車，行經臺中縣
    東勢鎮○○路、三橫街口，為警以「載運瀝青未加網覆蓋」
    之違規，遭臺中縣警察局東勢分局東勢交通小隊依違反道路
    交通管理處罰條例第三十三條第一項第十一款，製發道路交
    通管理事件通知單（單號：ＨＤ0000000號），有該
    舉發通知單在卷可稽，且為受處分人所不否認，是此部分堪
    信為真實。
  (二)按汽車裝載貨物有滲漏、飛散或氣味惡臭者，處汽車駕駛人
    三千元以上九千元以下罰鍰，並責令改正或禁止通行，且記
    汽車駕駛人違規點數二點，道路交通管理處罰條例第三十條
    第一項第二款、第六十三條第一項第二款分別定有明文。又
    按貨車載運瀝青行駛於高速公路，自應遵守高速公交通管制
    規則之有關規定，違者依高速公路交通管制規則第十八條第
    一項第一舉發，應無適法疑義，至於貨車載運瀝青未覆蓋，
    行駛於一般道路雖較不易飛散掉落，然因汽車行駛途中影響
    安全之突發因素甚多，其所載物品仍會有飛散情事發生，故
    警察機關針對貨車載運瀝青未覆蓋行駛於一般道仍應加強稽
    查，如查明其裝載之瀝青有滲漏、飛散之具體事實時，即應
    依道路交通管理處罰條例第三十條第一項第二款規定處理，
    此有交通部八十七年四月九日交路字第○○二五九五號函
    附卷可據。從而，受處分人雖載運瀝青行使於一般道路未加
    網覆蓋，然道路交通管理處罰條例並無載運貨物行駛於一般
    道路「未加網覆蓋」應予裁罰之規定，且依前揭函文意旨，
    須其裝載之瀝青有滲漏、飛散之具體事實，才可依道路交通
    管理處罰條例第三十條第一項第二款處罰，是被告駕駛貨車
    行駛於一般道路未於所載瀝青上覆蓋帆布情事，難謂於法有
    違。原舉發機關以受處分人「載運瀝青未加網覆蓋」為由，
    開單告發，實有違誤。
  (三)受處分人於同年五月二十一日提出申訴，原舉發單位臺中縣
    警察局東勢分局於同年六月十五日以中縣東警交字第○九八
    ○○○六八一四號函認受處分人「載運瀝青有滲漏之情形且
    未加網覆蓋，本分局依法舉發並無不當」、「本分局員警於
    製單時誤將違規法條填為第三十三條第一項第十一款，本分
    局於入案時及舉發單移送聯均已更正為第三十條第一項第二
    款」，原處分機關遂於同年六月二十三日，依道路交通管理
    處罰條例第三十條第一項第二款「所載貨物滲漏」，以豐監
    稽違字第裁六三─ＨＤ0000000號裁決書，裁處罰鍰
    三千元，並依第六十三條第一項記違規點數二點等情，有上
    開函文及裁決書在卷可憑。然證人甲○○即舉發員警於本院
    訊問時證稱：當時伊在翻閱法令時，只看到前面法條內容，
    未注意到後面備註欄處罰對象是限於行駛在高速公路車輛，
    所以伊開單之後，五組指正伊法條錯誤，伊當天就更正了，
    伊更正後沒有通知受處分人等語（參見本院卷第十八頁背面
    、第十九頁），則原舉發機關更正舉發事由，已影響受處分
    人答辯權益，原舉發機關及原處分機關卻均未通知受處分人
    ，即加以裁罰，程序上已屬可議；又證人甲○○雖於本院審
    理時證稱：受處分人當時並無異議，且有簽名等語（參見本
    院卷第十八頁背面），惟證人甲○○當時係以「載運瀝青未
    加網覆蓋」為由開單告發，自不得以受處分人在道路交通管
    理事件通知單上簽名，而認受處分人在為警取締時承認所載
    瀝青有滲漏之情形。
  (四)證人甲○○於本院訊問時雖證稱：當天伊是服取締大型車輛
    違規勤務，當伊發現該車滲漏未加蓋帆布，即攔下拍照存證
    ，當天確實有滲漏情形，卷附二張照片中，該車後車斗縫很
    髒，從那邊滴漏下來，有滴漏到地上，伊沒有拍攝滴漏在地
    上的照片等語（參見本院卷第十八頁背面、第十九頁），然
    證人甲○○於當日製發之舉發道路交通管理事件通知單上填
    載「載運瀝青未加網覆蓋」，當時並未載明有何瀝青滲漏、
    飛散或氣味惡臭之具體事實，有該舉發道路交通管理事件通
    知單在卷可參，則證人甲○○前揭證詞與其當日填載之舉發
    道路交通管理事件通知單不符，其證詞顯有瑕疵；又卷附證
    人甲○○所拍攝之二張取締照片（參見本院卷第六頁），只
    見受處分人駕駛車輛後車斗烏黑，然並無瀝青滲漏於地面之
    情況，惟該車輛後車斗烏黑，可能係在裝運、傾到瀝青時所
    造成，並不能當然因後車斗烏黑而推論有瀝青滲漏情事，證
    人甲○○又不能提出其他明確照片供本院參酌，自難徒憑證
    人甲○○有瑕疵之證詞及不明確之照片而為受處分人不利之
    認定。
  (五)綜上，本件原舉發機關舉發理由前後不一，且不能證明受處
    分人駕車載運瀝青有滲漏之事實，本院復查無其他積極證據
    可資證明受處分人有上揭違規事實，本於「罪疑唯輕」之原
    則，即難認原處分機關前揭裁決允當，自應由本院將原處分
    撤銷，並為不罰之諭知，以資適法。
五、據上論斷，應依道路交通管理處罰條例第八十七條第二項，
    道路交通案件處理辦法第二十條前段，裁定如主文。
中    華    民    國    98    年    7     月    28    日
                      交通法庭  法  官  黃裕仁
上正本證明與原本無異。
如不服本裁定，應於送達後五日內，向本院提出抗告狀。
                                書記官  何惠文
中    華    民    國    98    年    7     月    28    日


司法院資訊處製作；財團法人民間司法改革基金會備份。
